【裁判字號】    97,交聲,2636
【裁判日期】    971124
【裁判案由】    交管條例聲異
【裁判全文】
臺灣板橋地方法院交通事件裁定        97年度交聲字第2636號
原處分機關  臺北市交通事件裁決所
異  議  人
即受處分人  甲○○
                    臺北縣三重市○○街126巷12號2樓
上列異議人即受處分人因違反道路交通管理處罰條例案件，對於
臺北市交通事件裁決所民國97年7 月21日所為之北市裁催字第裁
22－AEW326122號處分，聲明異議，本院裁定如下：
    主  文
原處分撤銷。
甲○○汽車駕駛人，駕駛汽車經測試檢定酒精濃度超過規定標準
，處罰鍰新臺幣壹萬伍仟元，吊扣其駕駛執照壹年，並應接受道
路交通安全講習。
    理  由
一、按汽車（包括機器腳踏車）駕駛人飲用酒類或其他類似物後
    其吐氣所含酒精濃度超過每公升零點二五毫克或血液中酒精
    濃度超過百分之零點零五以上者，不得駕車，道路交通安全
    規則第一百十四條第二款定有明文；次按汽車駕駛人，駕駛
    汽車經測試檢定酒精濃度超過規定標準者，處新臺幣（下同
    ）一萬五千元以上六萬元以下罰鍰，並當場移置保管該汽車
    及吊扣其駕駛執照一年，汽車駕駛人並應接受道路交通安全
    講習；又汽車駕駛人，經裁判確定處以罰金低於本條例第九
    十二條第三項所訂最低罰鍰基準規定者，應依本條例裁決繳
    納不足最低罰鍰之部分，道路交通管理處罰條例第三十五條
    第一項第一款、第八項、第二十四條第一項第二款分別定有
    明文；另依「違反道路交通管理事件統一裁罰基準及處理細
    則第二條訂定之「違反道路交通管理事件統一裁罰標準表」
    之規定，機器腳踏車之駕駛人其吐氣所含酒精濃度超過每公
    升零點五五亳克以上，於期限內繳納或到案聽候裁決者，處
    最低罰鍰四萬五千元。
二、本件原處分認異議人即受處分人甲○○於民國九十六年十月
    二十九日凌晨三時三十分許，騎乘車號ＦＳＬ─０四七號重
    型機車，行經臺北市○○路、鄭州路口，為臺北市政府警察
    局大同分局警備隊執勤員警攔檢，經測試檢定其吐氣所含酒
    精濃度達每公升零點五八（超過每公升零點五五亳克以上）
    超過規定標準而掣單舉發。嗣因受處分人上開行為同時觸犯
    刑法第一百八十五條之三之服用酒類不能安全駕駛動力交通
    工具而駕駛罪，經臺灣士林地方法院以九十六年度士交簡字
    第二二一○號刑事簡易判決判處罰金三萬元確定。原處分機
    關認受處分人有上開酒後駕車之違規行為，依道路交通管理
    處罰條例第九十二條第三項所授權訂定之違反道路交通管理
    事件統一裁罰基準表規定，原應裁處罰鍰四萬五千元，經裁
    判確定處以罰金三萬元，尚不足一萬五千元，乃依道路交通
    管理處罰條例第三十五條第一項第一款、第八項之規定，裁
    處異議人繳納不足之罰鍰一萬五千元，並吊扣駕駛執照十二
    個月。
三、異議意旨略以：異議人因上開酒後駕車之行為，業經法院判
    處罰金新臺幣三萬元確定，並已繳納罰金執行完畢，依一罪
    不二罰原則，原處分機關不應再為本件裁處云云。
四、經查：
（一）本件異議人於前開時、地騎乘車號ＦＳＬ─０四七號重型
      機車，經臺北市政府警察局大同分局警備隊執勤員警攔檢
      ，測得其吐氣所含酒精濃度達每公升零點五八（超過每公
      升零點五五亳克以上）之事實，為異議人所不爭執，並有
      臺北市政府警察局九十六年十月二十九日北市警交字第Ａ
      ＥＷ三二六一二二號舉發違反道路交通管理事件通知單、
      酒精濃度測試單影本各一紙附卷可稽，且異議人因上開行
      為同時觸犯刑法第一百八十五條之三之服用酒類不能安全
      駕駛動力交通工具而駕駛罪，經臺灣士林地方法院以九十
      六年度士交簡字第二二一○號刑事簡易判決判處罰金三萬
      元確定，亦有上開判決書電腦列印本一份在卷足憑，其違
      規行為堪以認定。
（二）按「一行為同時觸犯刑事法律及違反行政法上義務規定者
      ，依刑事法律處罰之，但其行為應處以其他種類行政罰或
      得沒入之物而未經法院宣告沒收者，亦得裁處之；前項行
      為如經不起訴處分或為無罪、免訴、不受理、不付審理之
      裁判確定者，得依違反行政法上義務規定裁處之」，行政
      罰法第二十六條定有明文。所謂一事不二罰原則，探究其
      立法目的，無非以一行為同時觸犯刑事法律及違反行政法
      上義務規定時，由於刑罰與行政罰同屬不法行為之制裁，
      而刑罰之懲罰作用較強，依刑事法律處罰即足資警惕，實
      無一事二罰再處行政罰之必要，但罰鍰以外之沒入或其他
      種類行政罰，因兼具維護公共秩序之作用，為達行政目的
      ，行政機關仍得併予裁處。次按道路交通管理處罰條例第
      三十五條第八項：「汽車駕駛人，經裁判確定處以罰金低
      於本條例第九十二條第三項所訂最低罰鍰基準規定者，應
      依本條例裁決繳納不足最低罰鍰之部分」之規定，係於九
      十四年十二月二十八日增訂，並於九十五年七月一日施行
      ，對照行政罰法第二十六條關於一事不二罰之規定，係於
      九十四年二月五日公布，於九十五年二月五日施行，顯見
      該項規定之立法目的係考量適用行政罰法第二十六條後，
      在酒後駕車違規應受刑事處罰者，刑事處罰額度低於行政
      罰之流弊，以及將產生受刑事處罰者低於同為酒後駕車違
      規卻未達受刑事處罰標準（即駕駛人吐氣所含酒精濃度超
      過每公升零點二五毫克以上未滿每公升零點五五毫克者）
      之不合理情形。參酌大法官解釋釋字第五○三號所揭示：
      違反作為義務之行為，同時構成漏稅行為之方法而處罰種
      類相同者，如從其一重處罰已足達成行政目的時，即不得
      再就其他行為併予處罰，始符憲法保障人民權利之意旨，
      並未排除因前揭刑事處罰偏低所產生不合理之流弊而特別
      立法補繳差額之情形。再者，「法規對其他法規所規定之
      同一事項而為特別之規定者，應優先適用之。其他法規修
      正後，仍應優先適用」，中央法規標準法第十六條定有明
      文，道路交通管理處罰條例第二條亦規定：「道路交通管
      理、處罰，依本條例規定；本條例未規定者，依其他法律
      規定。」，行政罰法第一條則明定：「違反行政法上義務
      而受罰鍰、沒入或其他種類行政罰之處罰時，適用本法。
      但其他法律有特別規定者，從其規定。」，故道路交通管
      理處罰條例基於特別法之地位而優於普通法行政罰法之適
      用。
（三）依上開說明，道路交通管理處罰條例第三十五條第八項既
      已明文揭示「汽車駕駛人經裁判確定處以罰金低於同條例
      第九十二條第三項所訂最低罰鍰基準規定者，應依同條例
      裁決繳納不足最低罰鍰之部分」，該規定尚難認有違憲法
      意旨，且為行政罰法第二十六條之特別規定，應優先適用
      。從而，異議人雖經法院判處罰金三萬元確定在案，惟尚
      不足前揭規定所訂之最低罰鍰金額即四萬五千元，因而裁
      決異議人尚應繳納不足額一萬五千元，洵無不合。
五、綜上所述，異議人所辯，殊無足採。其違規事證明確，原處
    分機關據以援引前開規定，裁處罰鍰一萬五千元，吊扣駕駛
    執照十二個月，固非無見，惟原處分機關漏未依道路交通管
    理處罰條例第二十四條第一項第二款之規定裁罰施以道路交
    通安全講習，尚有未當。從而，本件異議雖無理由，惟原處
    分既經異議且有上述違法之處，自應予撤銷，另依道路交通
    管理處罰條例第三十五條第一項第一款、第八項、第二十四
    條第一項第二款及違反道路交通管理事件統一裁罰基準表之
    規定，裁定如主文第二項所示，以資適法。
據上論斷，應依道路交通案件處理辦法第二十條前段，裁定如主
文。
中    華    民    國    97    年    11    月    24    日
                    交通法庭    法  官  劉  安  榕
以上正本證明與原本無異
如不服本裁定，應於裁定送達後5 日內敘明抗告理由，向本院提
出抗告狀。
                                書記官  陳  盈  真
中    華    民    國    97    年    11    月    24    日


司法院資訊處製作；財團法人民間司法改革基金會備份。
